臺灣高雄地方法院交通事件裁定　　　　　　　　　　九十三年度交聲字第五七號
　　原處分機關　交通部公路總局高雄區監理所
　　異　議　人
　　即受處分人　甲○○
右列受處分人因違反道路交通管理處罰條例案件，對於交通部公路總局高雄區監理所
民國九十三年八月十六日所為之處分（原處分案號：高監自字第裁８０－Ｒ0000
0000號），聲明異議，本院裁定如左：
    主  文
異議駁回。
    理  由
一、異議意旨略以：異議人甲○○於民國九十三年七月七日下午二時三十分許，騎乘
    車牌號碼：ＰＪＬ－八五七號重型機車至位於高雄縣鳳山市○○○路上大眾商業
    銀行（以下簡稱大眾商銀）洽辦事務完畢後，行經高雄市○○區○○路時，遭警
    攔檢，以異議人未依規定兩段式左轉為由，當場舉發異議人有道路交通管理處罰
    條例第四十八條第二款規定之「不依標誌、標線、號誌指示轉彎」違規行為，嗣
    經交通部公路總局高雄區監理所依法裁決處罰。惟異議人當時係於大眾商銀旁之
    中山西路三三八巷巷口等待綠燈，待綠燈後即直行至建軍路，並無違規自中山西
    路左轉建軍路情事，詎攔檢警員於所處位置係為死角，無法看清異議人行車路線
    之情形下，仍隨意攔檢舉發，原處分機關未予詳查即遽為裁決，實有違誤，爰依
    法聲明異議等語。
二、按汽車駕駛人轉彎時，有不依標誌、標線、號誌指示者，處二百元以上六百元以
    下罰鍰，並記違規點數一點，道路交通管理處罰條例第四十八條第二款及第六十
    三條第一項第一款分別定有明文。
三、查異議人於右揭時地，有不依標誌、標線、號誌指示轉彎之事實，業據證人即本
    件開單舉發之員警陳東海於本院調查時證述：「異議人從中山西路三三八巷出來
    之後，先是穿越中山西路直行至大眾銀行對面之鹽酥雞攤，於中山西路號誌為紅
    燈情況下，再逆向行駛沿中山西路直行至建軍路口左轉，所以我便依法舉發，‧
    ‧‧‧‧‧，當初舉發位置沒有死角」等情甚詳（見本院九十三年十月五日筆錄
    ）。審諸證人身為交通警員，在服務警界多年下，執勤經驗必然熟稔，而依卷內
    資料並無任何事證足以證明其證言係屬虛偽，亦無證據證明其有捏造事實、違法
    取締之情事，復衡諸證人與異議人並不認識，彼此間無恩怨嫌隙可言，且證人到
    庭作證須經具結擔保其證言之信憑性，否則將受有偽證罪追訴之危險，當不至任
    意構陷異議人有此違規，故其上述之證言應可採信，堪認異議人確有上開之違規
    情事，異議人陳稱舉發警員於無法看清異議人行車路線之情形下，即隨意攔檢舉
    發乙節，尚不足採。
四、異議人固又辯稱：員警之蒐證照片上並未顯示日期，無法證明係舉發當時所拍攝
    ，且照片上所示之機車，並非伊所騎乘之機車，不得作為舉發之證據，況舉發當
    日另有一名女警員在現場持相機拍照協同取締，應可提出照片證明伊有違規情事
    ，但迄今仍未見提出以為證明云云。經查，異議人所謂「員警之蒐證照片」，乃
    係舉發員警事後為解釋異議人當日違規情形，重回本件現場所拍攝作為輔助說明
    之照片，並非作為舉發異議人違規之證據，異議人於此容有誤會；至於異議人所
    謂「舉發當日另有一名女警員在現場持相機拍照協同取締」，亦經證人陳東海到
    庭證稱：「該名女警是實習警員，其手上所持並非照相機，而是查證贓車所用之
    小型電腦」等語明確（見本院九十三年十月五日筆錄），則異議人就此亦顯有誤
    會；況員警稽查違反道路交通安全規則之各種違規行為，依法並未要求必須錄影
    或拍照存證，而容許有不同之執行方法，例如就超速、酒醉駕車而言，固非輔以
    科學工具，實難僅憑執勤者之五官知覺判斷之；惟就闖紅燈及不依標誌、標線、
    號誌指示轉彎等違規而言，單憑執勤者之目擊即可確定，並非每件違規行為均須
    以照像或其他科學工具舉發，始可認定之，從而，異議人辯稱員警應提出照片以
    為舉發之佐證乙節，亦不足採。
五、綜上所述，異議人駕駛汽車於轉彎時不依標誌、標線、號誌指示之事實已臻明確
    ，從而高雄市政府警察局苓雅分局依道路交通管理處罰條例第四十八條第二款開
    單舉發，及交通部公路總局高雄區監理所依同條例裁處罰鍰六百元，並記違規點
    數一點，自屬有據，本件異議為無理由，應予駁回。
六、據上論斷，應依道路交通案件處理辦法第十九條，裁定如主文。
中      華      民      國      九十三      年      十    月    十三    日
                                臺灣高雄地方法院交通法庭
                                    法  官  陳  君  杰
右正本證明與原本無異。
如不服本裁定應於送達後五日內向本院提出抗告狀。
                                    書記官  陳  昱  良
中      華      民      國      九十三      年      十    月    十三    日
